臺灣臺中地方法院刑事判決　　　　　　　　　　　　　九十年度易字第二六九六號
　　公　訴　人　臺灣臺中地方法院檢察署檢察官
　　被　　　告　己○○
右列被告因恐嚇取財案件，經檢察官提起公訴（九十年度偵字第二五一號），本院判
決如左：
    主  文
己○○共同意圖為自己不法之所有，以恐嚇使人將本人之物交付，累犯，處有期徒刑
柒月。
    事  實
一、己○○前曾於民國八十一年三月十日、八十一年十二月二十七日，因肅清煙毒條
    例案件、偽造有價證券案件，經臺灣高等法院臺中分院、最高法院分別判處有期
    徒刑三年、三年六月確定，後上開二罪並經臺灣高等法院臺中分院定應執行刑為
    有期徒刑六年三月，經送監執行後於八十三年十月十八日假釋付保護管束出監，
    又於八十五年九月十八日，再因妨害自由案件，經臺灣高等法院臺中分院判處有
    期徒刑三月確定，並撤銷上開假釋執行殘刑三年五月二十五日，復於八十八年八
    月五日再度假釋付保護管束出監，甫於八十九年十月十八日假釋期滿未經撤銷視
    為執行完畢，詎猶不知警惕，因其友人丁○○、戊○○二人（均未經檢察官偵辦
    ，均為年約三、四十歲之成年男子）知悉乙○○家族頗有資財，復年幼可欺，認
    有機可乘，丁○○、戊○○二人乃與己○○、年籍不詳年約二十歲綽號「阿妹」
    之「林佩婷（係語音）」及姓名、年籍均不詳年約三十多歲綽號「康仔」之成年
    男子等人，共同基於意圖為自己不法所有之犯意聯絡，先由丁○○、戊○○兄弟
    之友人王建益介紹平日以販賣檳榔為業年約二十歲綽號「阿妹」之「林佩婷」與
    乙○○認識，乙○○於認識「林佩婷」後一星期即與「林佩婷」發生二次性關係
    ，隨後即與「林佩婷」失去聯絡，嗣於八十九年十一月二十一日下午五時三十分
    許，接獲「林佩婷」之電話邀約即至位在臺中縣梧棲鎮○○路○段一八０號「歌
    神ＫＴＶ」內見面唱歌，而丁○○、戊○○二人即攜帶本票夥同己○○、綽號「
    康仔」及「林佩婷」先行前往「歌神ＫＴＶ」內等侯，迨乙○○依約前往「歌神
    ＫＴＶ」，己○○與「林佩婷」二人即將乙○○拖入包廂內與綽號「康仔」之成
    年男子見面，丁○○、戊○○二人則在一旁其他包廂監控，己○○即藉口其為「
    林佩婷」之叔叔，因不滿乙○○與其自稱之姪女「林佩婷」發生性關係之事，先
    以拳頭數次毆打乙○○之胸部、臉頰及太陽穴等處（涉犯傷害罪嫌部分，未據告
    訴），而後要求乙○○簽立六張本票，每張面額均新臺幣（下同）五十萬元，合
    計共三百萬元，並對之恫嚇稱：如不簽立六張共三百萬元之本票，我就要把你丟
    入海中等語，隨即由綽號「康仔」之成年男子，至一旁之其他包廂內向丁○○拿
    取本票，乙○○因聽聞己○○上開恐嚇言語後心生畏懼，乃當場簽立每張五十萬
    元之本票，共計六張交付予綽號「康仔」之成年男子收受，綽號「康仔」之成年
    男子即向乙○○表示可以離開。嗣後復多次有人持上開由乙○○所簽立之本票前
    往乙○○父親丙○○工作處催討，迄於八十九年十二月七日下午三時許，在臺中
    縣清水鎮○○路三一一號前，己○○夥同甲○○（業經檢察官為不起訴處分）及
    綽號「五郎」、「大胖」之成年男子（以上二人姓名及年籍均不詳）欲向發票人
    乙○○及其父丙○○索討已簽立本票之金額時，經丙○○報警會同前往該址處理
    時，而當場查獲在門外之己○○、甲○○二人，另綽號「五郎」及「大胖」二名
    成年男子見狀則，均趁機逃離。
二、案經臺中縣警察局清水分局報請臺灣臺中地方法院檢察署檢察官偵查起訴。
    理  由
一、右揭事實，業據被告己○○於本院審理時坦承不諱，核與被害人乙○○於警、偵
    訊中及本院審理時當庭與被告對質中所指述之恐嚇取財情節相符，並經證人即乙○○之父親丙○○到庭結證屬實，復有由被害人乙○○所親自簽立之面額五十萬
    元之本票影本一紙附卷可稽，參以被告於本院審理時主動供出共犯集團之成員，
    並經被害人乙○○確認該集團成員涉案無誤（詳見本院九十一年二月二十七日審
    判筆錄），益足認被告上開所為之自白應可採信。又被告與丁○○等人於取得本
    票後即將之流通於外（詳見證人胡國漢、王美惠等人於檢察官訊問時之證詞），
    顯見被告等人均有為自己不法所有之意圖甚明，本件事證明確，被告犯行洵堪認
    定。
二、按刑法上恐嚇取財罪之「恐嚇」，固係指以危害通知他人，使該人主觀上生畏佈
    心之行為，然此危害之通知，並非僅限於將來，其於現時以危害相加者，亦應包
    括在內。因是，恐嚇之手段，並無限制，其以語言、文字為之者無論矣，即使出
    之強暴、脅迫，倘被害人尚有相當之意思自由，而在社會一般通念上，猶未達於
    不能抗拒之程度者，仍屬本罪所謂「恐嚇」之範疇。至於危害通知之方法，亦無
    限制，無論明示之語言、文字、動作或暗示之危害行為，苟已足使對方理解其意
    義之所在，並足以影響其意思之決定與行動自由者均屬之。故其與強盜之區別，
    端在所為之強暴、脅迫，其於社會一般通念上，是否足以抑制被害人之意思自由
    ，至於不能抗拒，以為財物之交付為斷，倘其尚未達到此一程度，雖係意圖為自
    己不法之所有而出之以強暴、脅迫，亦僅應成立恐嚇取財罪（八十一年台上字第
    八六七號判決參照）。又按本票係有價證券，且有交易價格，得轉讓流通，執有
    本票即得行使該本票上之權利，是以若以恐嚇行為使人交付本票之手段取得本票
    ，即居於可得行使該本票之地位，犯罪即屬既遂，合先敘明。故核被告所為，係
    犯刑法第三百四十六條第一項之恐嚇取財既遂罪，公訴人認被告上所為僅係成立
    恐嚇取財未遂尚有未洽，併予敘明（亦無庸變更起訴法條），又被告與丁○○、
    戊○○、年籍不詳年約二十歲綽號「阿妹」之「林佩婷」及姓名、年籍均不詳年
    約三十多歲綽號「康仔」之成年男子等人間，就恐嚇取財罪行部分，具有犯意聯
    絡及行為分擔，為共同正犯。查被告前曾於八十一年三月十日、八十一年十二月
    二十七日，因肅清煙毒條例案件、偽造有價證券案件，經臺灣高等法院臺中分院
    、最高法院分別判處有期徒刑三年、三年六月確定，後上開二罪並經臺灣高等法
    院臺中分院定應執行刑為有期徒刑六年三月，經送監執行後於八十三年十月十八
    日假釋付保護管束出監，又於八十五年九月十八日，再因妨害自由案件，經臺灣
    高等法院臺中分院判處有期徒刑三月確定，並撤銷上開假釋執行殘刑三年五月二
    十五日，復於八十八年八月五日再度假釋付保護管束出監，甫於八十九年十月十
    八日假釋期滿未經撤銷視為執行完畢，此有臺灣臺中地方法院檢察署刑案資料查
    註紀錄表及臺灣高等法院被告全國前案紀錄表一份在卷可按，其前受有期徒刑之
    執行完畢後，於五年以內再犯本件有期徒刑以上之罪，為累犯，應依刑法第四十
    七條之規定加重其刑。爰審酌被告之前科素行、犯罪之動機、目的僅為圖得一時
    之利益、手段非屬平和、恐嚇財物之金額與對社會治安所生危害甚巨及犯罪後尚
    能坦承犯行態度屬良好等一切情狀，量處如主文所示之刑，以示懲儆。
三、至未扣案由被害人乙○○所簽立之本票六紙，雖係被告等人因本件犯罪之所得，
    然因本票有高度之流通性，且依證人丙○○、胡國漢、王美惠等人之證述，可知
    上開本票六紙業均已流通在外，而非屬被告等人所有，亦查無其他積極證據足以
    證明上開六紙本票現在被告等人持有中，又非屬違禁物，爰不予宣告沒收，併此
    敘明。
據上論斷，應依刑事訴訟法第二百九十九條第一項前段，刑法第二十八條、第三百四
十六條第一項、第四十七條，罰金罰鍰提高標準條例第一條前段，判決如主文。
本案經檢察官楊文廣到庭執行職務。
中      華      民      國      九十一      年      三    月    十三    日
                                臺灣臺中地方法院刑事第六庭
                                    法  官  許  旭  聖
右正本證明與原本無異。
如不服本判決，應於送達後十日內向本院提出上訴狀（須附繕本），上訴於
臺灣高等法院臺中分院。
                                    書記官
中      華      民      國      九十一      年      三    月    十三    日
附錄論罪科刑法條：
刑法第三百四十六條第一項：
意圖為自己或第三人不法之所有，以恐嚇使人將本人或第三人之物交付者，處六月以
上五年以下有期徒刑，得併科一千元以下罰金。
